【裁判字號】    97,家訴,397
【裁判日期】    980304
【裁判案由】    確認親子關係存在
【裁判全文】
臺灣臺中地方法院民事判決             97年度家訴字第397號
原      告  甲○○
訴訟代理人  黃雅琴律師
            羅宗賢律師
被      告  乙○○之長女許美玲.
            乙○○之子許仁龍
            乙○○之次女許美金.
            乙○○之三女許美安.
共      同  乙○○即ARLEN.
法定代理人
上列當事人間確認親子關係存在事件，本院於民國98年2 月18日
言詞辯論終結，判決如下：
    主      文
確認原告與被告乙○○之長女許美玲（民國○○○年○月○日生
、未設戶籍）、乙○○之子許仁龍（民國○○○年○月○日生、
未設戶籍）、乙○○之次女許美金（民國九十七年八月二十二日
下午二時三十分生、未設戶籍）、乙○○之三女許美安（民國九
十七年八月二十二日下午二時三十一分生、未設戶籍）間之親子
關係存在。
訴訟費用由被告負擔。
    事實及理由
壹、本件被告經合法通知，未於言詞辯論期日到場，核無民事訴
    訟法第386 條所列各款情形，爰依原告之聲請，由其一造辯
    論而為判決。
貳、按父母子女關係是否存在，不惟影響雙方之身分，且有關於
    雙方因該身分而產生之法律關係亦將隨之而變動，故非婚生
    子女，經生父認領或視同認領者，為使其親子關係明確，該
    父母、子女或其他利害關係人，自得提起確認親子關係存在
    之訴，此觀最高法院43年台上字第1108號判例所載文義自明
    。又訴訟當事人間縱使就身分關係之存否不爭執，如有辦理
    戶籍登記，使身分關係明確之必要時，亦得認為有受確認判
    決之法律上利益。經查，原告甲○○（男、民國58年10月17
    日、國民身分證統一編號：Ｚ000000000號）請求確認與被告
    乙○○即ARLENE ANG LAO（女，73年5月14日生）之長女許
    美玲（95年1月10日生、未設戶籍）、乙○○之子許仁龍（
    96年8月9日生、未設戶籍）、乙○○之次女許美金（97年8
    月22日下午2時30分生、未設戶籍）、乙○○之三女許美安
    （97年8月22日下午2時31分生、未設戶籍）之親子關係存在
    ，且被告乙○○之長女許美玲、乙○○之子許仁龍、乙○○
    之次女許美金、乙○○之三女許美安業經原告撫育視為認領
    ，然於戶籍上既未就上開親子關係予以登記，致原告與被告
    間私法上之身分關係陷於不明確，而有私法上地位不安之狀
    態存在，且此種不安之狀態得以確認判決除去之，應認原告
    有即受確認判決之法律上利益。
參、原告主張：被告乙○○之長女許美玲、乙○○之子許仁龍、
    乙○○之次女許美金、乙○○之三女許美安之生母乙○○為
    菲律賓華僑，於年幼與家人持中華民國護照及海外返國華僑
    在出境證等證件來臺，之後菲律賓家人過世、菲律賓又無其
    他親屬，88年間居留到期即未再返回菲律賓，滯留至今。90
    年間乙○○與原告同居，分別於95年1 月10日在北城婦幼醫
    院產下被告乙○○之長女許美玲、於96年8月9日在正馨婦產
    科診所產下被告乙○○之子許仁龍、於97年8 月22日在財團
    法人徐元智先生醫藥基金會附設亞東紀念醫院產下被告乙○
    ○之次女許美金、乙○○之三女許美安。由於被告之生母乙
    ○○所持之中華民國護照過期，致被告無法申報出生登記，
    取得中華民國國籍，而原告亦有撫育被告之事實，是請求確
    認原告與被告乙○○之長女許美玲、乙○○之子許仁龍、乙
    ○○之次女許美金、乙○○之三女許美安間之親子關係存在
    ，以俾日後辦理身分登記、健保等事宜，維護被告之權益等
    語。並聲明：如主文所示。被告未到庭爭執，亦未提出書狀
    作何有利於己之聲明或陳述。
肆、得心證之理由
一、查原告為中華民國人民，被告乙○○之長女許美玲、乙○○
    之子許仁龍、乙○○之次女許美金、乙○○之三女許美安在
    我國並未設戶籍，渠等之與被告生母乙○○（已過期之中華
    民國護照號碼XO391645號）為菲律賓國人民，於86年9月間
    申請入境時，其入出境申請書上之配偶欄為空白等事實，有
    原告之戶籍資料、乙○○護照影本、被告乙○○之長女許美
    玲、乙○○之子許仁龍、乙○○之次女許美金、乙○○之三
    女許美安之出生證明及內政部入出國及移民署97年12月25日
    移署資處亦字第09710147380號函暨所附入出國日期證明書
    及入出境申請書附卷可參，復查無乙○○曾有婚姻紀錄，則
    被告乙○○之長女許美玲、乙○○之子許仁龍、乙○○之次
    女許美金、乙○○之三女許美安均非生母乙○○於婚姻關係
    存續期間受胎所生，未受婚生推定，且均為菲律賓國人民，
    應堪認定。
二、原告主張乙○○自其受胎，分別於95年1 月10日在北城婦幼
    醫院產下被告乙○○之長女許美玲、於96年8月9日在正馨婦
    產科診所產下被告乙○○之子許仁龍、於97年8 月22日在財
    團法人徐元智先生醫藥基金會附設亞東紀念醫院產下被告乙
    ○○之次女許美金（下午2時30分）、乙○○之三女許美安
    （下午2時31分），且被告乙○○之長女許美玲、乙○○之
    子許仁龍、乙○○之次女許美金、乙○○之三女許美安業經
    原告撫育等事實，業據原告提出出生證明書3件為證，復觀
    諸原告所提出博微生物科技股份有限公司親子血緣鑑定報告
    ，原告與被告乙○○之長女許美玲間之鑑定結果為「綜合研
    判：送檢註明為甲○○與許美玲之檢體，其相對應之各ＤＮ
    Ａ型別均無矛盾，存在一親等直系血親血緣關係之機率為
    99.9999%。CPI值＝00000000.2 PP值＝0.999999」；原告與
    被告乙○○之子許仁龍間之鑑定結果為「綜合研判：送檢註
    明為甲○○與許仁龍之檢體，其相對應之各ＤＮＡ型別均無
    矛盾，存在一親等直系血親血緣關係之機率為99.9999%。
    CPI值＝000000000.1 PP值＝0.999999」；原告與被告乙○
    ○之三女許美安間之鑑定結果為「綜合研判：送檢註明為甲
    ○○與許美安之檢體，其相對應之各ＤＮＡ型別均無矛盾，
    存在一親等直系血親血緣關係之機率為99.9999%。CPI值＝
    00000000.2 PP值＝0.999999」；另原告與被告乙○○之次
    女許美金間之鑑定結果為「依據遺傳法則，乙○○之女的各
    項ＤＮＡ型別與甲○○之各項相對應型別均無矛盾，經計算
    其CPI值為6.16×10000以上，研判甲○○極可能（機率
    99.99%以上）為乙○○之女的生父」，亦有法務部調查局鑑
    定書附卷可稽。參酌現代生物科學發達，醫學技術進步，以
    ＤＮＡ檢驗方法鑑定子女之血統來源之精確度已達99.8％以
    上，而被告經合法通知亦未到庭爭執，本院審酌上開事證，
    堪認原告之主張為真實。
三、按父母與子女間之法律關係，依父之本國法，無父或夫為贅
    夫者，依母之本國法；但父喪失中華民國國籍而母及子女仍
    為中華民國國民者，依中華民國法律，涉外民事法律適用法
    第19條定有明文。本件原告為中華民國人民，被告乙○○之
    長女許美玲、乙○○之子許仁龍、乙○○之次女許美金、乙
    ○○之三女許美安均為菲律賓國人民，則本件確認親子關係
    存在之訴，依上開規定，自應適用被告乙○○之長女許美玲
    、乙○○之子許仁龍、乙○○之次女許美金、乙○○之三女
    許美安之生父即原告之本國法即中華民國法律為應適用之法
    律。次按非婚生子女經生父認領者，視為婚生子女，其經生
    父撫育者，視為認領，民法第1065條第1 項定有明文。被告
    乙○○之長女許美玲、乙○○之子許仁龍、乙○○之次女許
    美金、乙○○之三女許美安既經具真實血緣關係之原告長期
    撫育，依法自為原告之婚生子女，從而原告起訴請求確認其
    與被告乙○○之長女許美玲、乙○○之子許仁龍、乙○○之
    次女許美金、乙○○之三女許美安間之親子關係存在，為有
    理由，應予准許。
伍、訴訟費用負擔之依據：民事訴訟法第78條、第85條第1 項前
    段。
中    華    民    國    98    年    3     月    4     日
                  家事法庭    法  官  陳宗賢
以上正本係照原本作成。
如對本判決上訴，須於判決書送達後20日內向本院提出上訴書狀
（須附繕本）。
中    華    民    國    98    年    3     月    4     日
                              書記官  童洪芳美


司法院資訊處製作；財團法人民間司法改革基金會備份。
